臺灣士林地方法院民事判決        一○○年度訴字第五五九號
原      告  胡曉芝
訴訟代理人  翁瑞麟律師
複 代理 人  柯星任
被      告  嚴天佑
訴訟代理人  謝欣穎
複 代理 人  陳玉衡
上列當事人間請求侵權行為損害賠償事件，本院於民國一百年十
二月十五日言詞辯論終結，判決如下：
    主  文
原告之訴及假執行之聲請均駁回。
訴訟費用由原告負擔。
    事實及理由
甲、程序方面：
    按訴狀送達後，原告不得將原訴變更或追加他訴，但擴張或
    減縮應受判決事項之聲明者，不在此限，民事訴訟法第二百
    五十五條第三款定有明文。本件原告訴之聲明原為：被告應
    給付原告新臺幣（下同）一百五十七萬七千五百九十六元及
    自起訴狀繕本送達翌日起至清償日止，按週年利率百分之五
    計算之利息。嗣於本院審理時之民國一百年十二月一日具狀
    變更聲明為：被告應給付原告一百八十萬八千六百三十四元
    及自起訴狀繕本送達翌日起至清償日止，按週年利率百分五
    計算之利息，核屬擴張應受判決事項之聲明，揆諸前揭規定
    ，應予准許。
乙、實體方面：
一、原告起訴主張：被告於九十九年二月三日下午六時三十五分
    許，駕駛車牌號碼五五九九—ＲＶ號自用小客車，沿臺北市
    ○○○路六段由西往東方向行駛，在同路段一八六號前，過
    失撞傷原告，使原告受有頭部外傷及腦挫傷併顱內出血、顱
    顏骨折及左眼球挫傷（起訴書及刑事判決均誤載為右眼球挫
    傷）等傷害，經臺灣士林地方法院檢察署（下稱士林地檢署
    ）檢察官以九十九年度偵字第二九二五號起訴書提起公訴，
    兩造固於同年六月十七日在本院調解成立（下稱系爭調解）
    ，由被告賠償六十萬元（含強制險），原告則撤回刑事告訴
    ，被告並經本院刑事庭以九十九年度審交易字第二四九號判
    決公訴不受理確定。惟原告另因本件車禍導致左眼外斜視及
    左眼視神經病變，雖經持續治療仍喪失功能，且於一百年一
    月十八日經勞工保險局指定之國防醫學院三軍總醫院（下稱
    三軍總醫院）診斷為左眼失能。原告於本件車禍前，視力維
    持在零點七左右，因本件車禍導致創傷性視神經病變，而於
    系爭調解時，左眼尚未經診斷為失能，嗣因傷勢惡化，成為
    重度身體權、健康權之傷害，應非當時和解效力範圍所及，
    原告又未拋棄此部分請求權，原告自得再向被告請求賠償。
    原告請求賠償之項目及金額如下：(一)減少勞動能力：原告受
    傷前在好景事業有限公司工作，擔任三軍總醫院照顧服務員
    ，月薪一萬九千元，工作內容須為重症病患清理傷口、換藥
    、包紮、擦拭身體等，因左眼失能無法從事該工作失業迄今
    ，而原告左眼視力零點零一，殘障等級為第九級，依各殘廢
    等級喪失或減少勞動能力比率表，第九級殘障減少勞動能力
    之比率為百分之五十八點八三。準此，原告車禍當時為五十
    六歲，每年減少勞動能力之損失，依霍夫曼公式計算至六十
    五歲為止，為八十萬八千六百三十四元（計算式：19,000×
    0. 5383 ×12×6.5886＝808,634 ）。(二)精神慰撫金：原告
    車禍前在三軍總醫院工作，有正當職業及收入，生活不虞匱
    乏，因本件車禍造成左眼視力喪失，現仍須定期回診，無法
    工作營生，原本平靜恬淡之人生，因被告一時疏忽完全走樣
    ，精神上所承受之痛苦非筆墨所能形容，被告應賠償精神慰
    撫金一百萬元。為此，依民法第一百九十三條第一項、第一
    百九十五條第一項規定，提起本件訴訟等語。並聲明：(一)被
    告應給付原告一百八十萬八千六百三十四元及自起訴狀繕本
    送達翌日起至清償日止，按週年利率百分五計算之利息。(二)
    願供擔保，請准宣告假執行。
二、被告則以：兩造就原告因本件車禍所受傷害業成立系爭調解
    ，由被告賠償原告六十萬元（含強制險），原告其餘請求拋
    棄，足見原告已拋棄本件損害賠償請求權，被告既已按系爭
    調解內容履行，原告自不得就本件車禍再依侵權行為之法律
    關係請求。況觀之原告所提出勞工失能診斷書，原告於本件
    車禍發生前即持續於三軍總醫院治療左眼眼疾，其左眼初診
    時之視力為零點零五，與失能診斷時左眼之視力零點零一差
    距不大，可見其左眼失能與本件車禍並無相當因果關係等語
    ，資為抗辯。並聲明：原告之訴駁回。
三、兩造不爭執之事實：
    被告於九十九年二月三日下午六時三十五分許，駕駛車牌號
    碼五五九九—ＲＶ號自用小客車，沿臺北市○○○路○段由
    西往東方向行駛，途經同路段一八六號前時，疏於注意車前
    狀況，並隨時採取必要之安全措施，而依當時情形，天候晴
    、視距良好、現場路面無缺陷及障礙路，並無不能注意之情
    事，而未與前車即原告所駕駛之車牌號碼Ｅ八—三一七號機
    車保持安全距離，不慎擦撞前車，致原告頭部外傷及腦挫傷
    併顱內出血、顱顏骨骨折及右眼球挫傷等傷害，被告所涉過
    失傷害犯行，經士林地檢署檢察官以九十九年度偵字第二九
    二五號起訴書提起公訴，該案於本院九十九年度審交易字第
    二四九號刑事案件繫屬時，經原告提起刑事附帶民事訴訟（
    案號：九十九年度審交附民字第一三九號），嗣本院刑事庭
    將該刑事附帶民事訴訟部分移付調解（案號：九十九年度審
    交附民移調字第七十五號），於九十九年六月十七日成立系
    爭調解，其內容為：「(一)相對人（按：指被告，下同）應給
    付聲請人（按：指被告，下同）六十萬元整（含強制責任險
    ），扣除之前已給付四萬七千元後，餘款五十五萬三千元應
    於九十九年七月十五日以前全數支付完畢，給付方式：由相
    對人匯款至如附件所示之聲請人所指定帳戶。(二)聲請人應當
    庭簽立撤回告訴狀，交付本院承辦股保管，並授權承辦書記
    官於確認相對人依約給付後，遞狀撤回本件告訴，此項授權
    不得撤回。(三)聲請人願配合提供相關單據資料，俾便辦理強
    制責任保險理賠之事宜。(四)聲請人其餘請求拋棄。(五)聲請費
    用各自負擔。」嗣被告如期給付，被告因本件車禍所涉過失
    傷害罪嫌部分，因原告於同年七月十五日具狀撤回刑事告訴
    ，經本院以九十九年度審交易字第二四九號判決公訴不受理
    確定。又原告於一百年一月十八日經三軍總醫院診斷為左眼
    視神經病變、左眼外斜視之眼失能，左眼視力僅餘零點零一
    等事實，為兩造所不爭執，並有士林地檢署九十九年度偵字
    第二九二五號檢察官起訴書、本院九十九年度審交附民移調
    字第七十五號調解筆錄、九十九年度審交易字第二四九號刑
    事判決、三軍總醫院勞工保險失能診斷書在卷可稽（見本院
    一○○年度湖調字第二十六號民事卷第九頁至第十頁、第十
    一頁至第十二頁、第十三頁、第十四頁至第十五頁），復經
    本院依職權調取本院九十九年度審交易字第二四九號、九十
    九年度審交附民字第一三九號刑事卷全卷核閱屬實，自堪信
    為真實。
四、得心證之理由：
    原告主張其因本件車禍另導致左眼外斜視及左眼視神經病變
    ，於一百年一月十八日經三軍總醫院診斷為左眼失能，因非
    屬系爭調解之和解範圍，被告應再賠償原告減少勞動能力之
    損失八十萬八千六百三十四元，及精神慰撫金一百萬元等情
    ，為被告所否認，並以前揭情詞置辯。是本件兩造爭點厥為
    ：(一)原告是否已拋棄本件損害賠償請求權？(二)原告之左眼於
    一百年一月十八日經三軍總醫院診斷為失能，與本件車禍間
    有無相當因果關係？茲論述於后：
  (一)原告是否已拋棄本件損害賠償請求權？
    按「和解有使當事人所拋棄之權利消滅及使當事人取得和解
    契約所訂明權利之效力。」民法第七百三十七條定有明文。
    是和解契約一經成立，債權人即應依和解之內容履行，不得
    再依原有之法律關係請求給付。又按和解之範圍，應以當事
    人相互間欲求解決之爭點為限，至於其他爭點，或尚未發生
    爭執之法律關係，雖與和解事件有關，如當事人並無欲求一
    併解決之意思，要不能因其權利人未表示保留其權利，而認
    該權利已因和解讓步，視為拋棄而消滅（最高法院五十七年
    臺上字第二一八○號判例意旨參照）。系爭調解內容係於九
    十九年六月十七日成立，依上揭判例要旨，自應以當時已發
    生爭執之法律關係成立和解，如尚未發生爭執之法律關係，
    如兩造並無欲求一併解決之意思，自不能因原告未表示保留
    其權利，而認該權利已因和解讓步，視為拋棄而消滅。基此
    ，系爭調解之和解內容，自應以調解成立時已發生之債權為
    限，而依士林地檢署九十九年度偵字第二九二五號檢察官起
    訴書之記載，當時已發生之債權包括原告因本件車禍所致頭
    部外傷及腦挫傷併顱內出血、顱顏骨骨折及右眼球挫傷等傷
    害，而增加生活上需要等相關得請求之費用及精神慰撫金，
    惟原告主張其於系爭調解成立後發覺，其因本件車禍另導致
    左眼外斜視及左眼視神經病變而造成左眼失能（至因果關係
    是否存在，詳後述），其因左眼失能所生之勞動能力減少之
    損失及精神慰撫金等債權，應不在系爭調解之和解範圍，原
    告自得另為請求。是被告辯稱：原告已於系爭調解成立時拋
    棄本件損害賠償請求權，自非可採。
  (二)原告之左眼於一百年一月十八日經三軍總醫院診斷為失能，
    與本件車禍間有無相當因果關係？
    1.按民事訴訟如係由原告主張權利者，應先由原告負舉證之
      責，若原告先不能舉證，以證實自己主張之事實為真實，
      則被告就其抗辯事實即令不能舉證，或其所舉證據尚有疵
      累，亦應駁回原告之請求（最高法院十七年上字第九一七
      號判例意旨參照）。原告主張其因本件車禍另導致左眼外
      斜視及左眼視神經病變，於一百年一月十八日經三軍總醫
      院診斷為左眼失能等情，既為被告所否認，並辯稱與本件
      車禍之發生無相當因果關係等語，揆諸前揭說明，自應由
      原告就其主張其左眼失能與本件車禍之發生間存在相當因
      果關係之事實負舉證責任。
    2.原告主張其因本件車禍係受有左眼挫傷之傷害，三軍總醫
      院於九十九年三月八日出具之診斷證明書誤植為右眼挫傷
      ，又其因本件車禍導致左眼失能等情，固提出三軍總醫院
      於一百年一月四日所出具病名為「左眼創傷性視神經病變
      、左眼外斜」之診斷證明書（見本院卷第一○○頁）、於
      同年月十八日所出具傷病名稱記載「左眼視神經病變、左
      眼外斜視」之勞工保險失能診斷書（見同上湖調卷第十四
      頁至第十五頁）為證。
    3.惟揆之原告於本件車禍發生時，其於檢察官偵查中所提出
      三軍總醫院於九十九年三月八日出具之診斷證明書係記載
      ：「應診（住出院）日期：自九十九年二月四日至九十九
      年三月六日。病名：1.頭部外傷及腦挫傷併顱內出血。2.
      顱顏骨骨折（眼眶骨及顴骨骨折）及右眼球挫傷。3.慢性
      腎衰竭。4.第二型糖尿病。5.高血壓。」等語（見士林地
      檢署九十九年度偵字第二九二五號偵查卷第三十八頁），
      經本院函詢三軍總醫院，上開病名哪些與本件車禍相關？
      該診斷書是否將「左眼球挫傷」誤植為「右眼球挫傷」？
      三軍總醫院院於一百年七月十八日以院三醫勤字第一○○
      ○○一○七八四號函復以：「九十九年三月八日診斷證明
      書所載『右眼球挫傷』非誤植。依病歷及腦部電腦斷層檢
      查等紀錄，病人確實於受傷當時，右側眼眶骨骨折、眼眶
      腫脹，且右側眼角膜經眼科醫師檢查確有損傷，故記載無
      誤。另，同份證明書所載病名之第１、２項，確係外傷所
      致。」等語（見本院卷第三十五頁），是原告主張其因本
      件車禍係受有左眼挫傷之傷害，三軍總醫院於九十九年三
      月八日出具之診斷證明書誤植為右眼挫傷，不足採信。
    4.再觀之原告提出三軍總醫院於一百年一月四日所出具病名
      為「左眼創傷性視神經病變、左眼外斜」之診斷證明書，
      其上並未載明應診或住出院日期，另三軍總醫院於同年月
      十八日所出具傷病名稱記載「左眼視神經病變、左眼外斜
      視」之勞工保險失能診斷書，所記錄初診日期則為九十六
      年八月十四日；治療經過記載：九十六年八月十四、九十
      七年七月八日、同年十二月九日、九十八年一月二十九日
      、同年二月二十六日、九十九年二月二日、同年三月十一
      日、同年四月八日、同年十一月六日、同年月二十五日、
      同年十二月二日、同年月十六日、同年月二十八日、一百
      年一月四日於門診追蹤；住院診療期間係自九十八年三月
      三日至同年月五日、九十九年十一月十四日至同年月十八
      日，又原告初診時即九十六年八月十四日，其左眼視力為
      零點零五，診斷失能時即一百年一月十八日，其左眼視力
      為零點零一，足見原告於本件車禍發生近二年六月前，即
      已因左眼視力不佳，持續於三軍總醫院治療。
    5.經本院檢附前揭三軍總醫院九十九年三月八日、一百年一
      月四日診斷證明書及同年月十八日勞工保險失能診斷書，
      數度函詢三軍總醫院關於原告左眼失能是否與本件車禍有
      關，三軍總醫院先後於一百年八月二十五日以院三醫勤字
      第一○○○○一三一二三號、同年九月二十九日以院三醫
      勤字第一○○○○一五一二四號、同年十一月十五日以院
      三醫勤字第一○○○○一七七四九號函復以：「外斜視可
      能和視神經因受傷引起之視力喪失有關；一般而言，視力
      極度不佳一段時間後，眼睛即會外斜。」（見本院卷第四
      十三頁）、「二右眼挫傷和失能診斷書上所載左眼外斜視
      無關。三依據相關影像檢查紀錄，未見明顯左眼視神經因
      挫傷產生之傷害證據。」（見本院卷第八十七頁）、「二
      一百年一月十八日勞工保險失能診斷書與一百年一月四日
      診斷證明書均係呈現左眼視神經發生病變，『創傷性』則
      指亦可能和車禍有關，雖然影像檢查（如核磁共振ＭＲＩ
      ）無法看到車禍時左眼及左眼視神經本身有傷害之情形。
      三病人主訴複視要求矯正眼位，並於九十九年十一月十四
      日入院接受左眼外斜視手術矯正，當時左眼視力已下降至
      可辨手指程度（約零點零五）。四病人於門診長期接受降
      眼壓藥物治療；其視力下降，可能與青光眼致眼壓上升有
      關，至於是否和車禍相關，由於車禍當時之影像檢查並沒
      有證據顯示左眼視神經受到損傷，故很難斷定。五其視力
      下降原因亦難排除與糖尿病及高血壓有關，惟糖尿病或高
      血壓在眼睛視網膜可能之傷害，如新生血管性青光眼或視
      網膜新生血管等疾病並未伴隨發生，故機率較低。」（見
      本院卷第一○七頁）等語。
    6.由三軍總醫院上開函復意見可知，原告於九十六年八月十
      四、九十七年七月八日、同年十二月九日、九十八年一月
      二十九日、同年二月二十六日、九十九年二月二日、同年
      三月十一日、同年四月八日、同年十一月六日、同年月二
      十五日、同年十二月二日、同年月十六日、同年月二十八
      日、一百年一月四日即於門診長期接受降眼壓藥物治療，
      其視力下降，可能與青光眼致眼壓上升有關，惟亦難排除
      與糖尿病及高血壓有關，也可能和車禍有關，一般而言，
      視力極度不佳一段時間，眼睛即會外斜，而依本件車禍當
      時之影像檢查，並無證據顯示其左眼視神經受損，是三軍
      總醫院並無法由原告於該院之門診、住院病歷等資料，判
      斷原告之左眼失能確係因本件車禍之外力所造成。況依三
      軍總醫院上揭函文，及原告提出之三軍總醫院一百年十二
      月六日出具之診斷證明書（見本院卷第一三二頁）顯示，
      原告係於九十九年三月十一日始因左眼斜視門診診療，足
      徵其於九十九年三月十一日前視力即已極度不佳一段時間
      ，眼睛才會外斜，且其於九十九年十一月十四日入院接受
      左眼外斜視手術之際，斯時其左眼視力尚有約零點零五，
      與其於九十六年八月十四日初診時之左眼視力相當，其於
      矯正手術後之一百年一月十八日，左眼視力始降至零點零
      一，並經三軍總醫院判斷為左眼失能，是其左眼失能能否
      遽論係因本件車禍之外力造成其左眼外斜視及左眼視神經
      病變所導致，亦非無疑。
    7.此外，原告主張其左眼失能，係因其於前揭時、地遭被告
      駕車撞傷之過失侵權行為所致之事實，復未能舉出其他證
      據以資證明二者間確存在相當因果關係，是其依侵權行為
      損害賠償之法律關係，請求被告賠償其因左眼失能而減少
      勞動能力之損失八十萬八千六百三十四元，及精神慰撫金
      一百萬元，均屬無據。
五、綜上所述，原告就其主張於上揭時、地因遭被告駕車撞傷，
    致其左眼失能之事實，並未能舉證證明。從而，原告依侵權
    行為之法律關係，請求被告給付給付一百八十萬八千六百三
    十四元及自起訴狀繕本送達翌日起至清償日止，按週年利率
    百分五計算之法定遲延利息，為無理由，不應准許。又原告
    之訴既經駁回，其假執行之聲請亦失所附麗，應併駁回之。
六、本件事證已臻明確，兩造其餘主張、陳述及所提之證據，經
    本院斟酌後，核與判決不生影響，爰不一一詳予論述，附此
    敘明。
七、據上論結，原告之訴為無理由。依民事訴訟法第七十八條判
    決如主文。
中    華    民    國   100    年    12    月    29    日
                          臺灣士林地方法院民事第三庭
                              法      官  孫萍萍
以上正本證明與原本無異。
如對本判決上訴，應於判決送達後二十日內向本院提出上訴狀；
若委任律師提起上訴者，應一併繳納上訴審裁判費，否則本院得
不命補正逕行駁回上訴。
中    華    民    國   100    年    12    月    29    日
                              書  記  官  劉晏瑄